【裁判字號】    97,訴,157
【裁判日期】    970319
【裁判案由】    偽造文書
【裁判全文】
臺灣士林地方法院刑事判決               97年度訴字第157號
公  訴  人  臺灣士林地方法院檢察署檢察官
被      告  乙○○
上列被告因偽造文書案件，經檢察官提起公訴（97年度偵字第557
號），被告於本院準備程序為有罪之陳述，經本院合議庭裁定改
由受命法官獨任依簡式審判程序審理，並判決如下：
    主  文
乙○○行使偽造私文書，足以生損害於公眾及他人，處有期徒刑
貳月，如易科罰金以新台幣壹仟元折算壹日。
「已飲酒結束逾十五分鐘以上切結書」、「舉發交通違規移置保
管車輛通知單」及「臺北市政府警察局舉發違反道路交通管理事
件通知單」等文書內偽造之「甲○○」署押共玖枚（含簽名伍枚
及指印肆枚）均沒收。
    事  實
一、乙○○係甲○○之兄，乙○○於民國96年10月19日上午9 時
    46分許，駕駛車牌號碼LY－8666號自用小客車行經臺北市○
    ○區○○路1 段411 巷74弄口時，為警攔查，因乙○○之駕
    駛執照已遭吊扣，詎其為免其無照駕駛之行為遭警取締處罰
    ，竟基於偽造私文書之犯意，向員警佯稱其為甲○○本人，
    接續在「已飲酒結束逾十五分鐘以上切結書」及「酒精測試
    紀錄表」上偽造甲○○之署押各1 枚，並持以行使而交回員
    警處理，足以生損害甲○○及警方對於道路交通事件管理之
    正確性。經警檢測其吐氣後所含酒精濃度，達每公升0.39毫
    克，警方乃開立臺北市政府警察局舉發違反道路交通管理事
    件通知單（下稱舉發通知單），乙○○乃提供甲○○之年籍
    資料供警員陳志仁據以填發通知單舉發甲○○有違反道路交
    通管理處罰條例第35條第1 項第1 款之行為，乙○○隨即在
    該舉發通知單上之「收受通知單者簽章」欄內、臺北市政府
    警察局舉發交通違規移置保管車輛通知單「確認簽章」欄及
    「通知聯者簽章」欄內，偽造甲○○署押各１枚，表示係甲
    ○○本人收受通知單之意思而偽造私文書，並持以行使而交
    回員警處理，足以生損害於甲○○及臺北市政府警察局對道
    路交通違規事件管理及裁罰之正確性。嗣因乙○○慮及其行
    為將致甲○○之駕駛執照遭吊扣而影響生計，乃於警方查得
    上開犯罪事實前向交通監理機關申訴，經警通知其到案說明
    ，自承其為上開犯行，而接受審判。
二、案經臺北市政府警察局內湖分局報告臺灣士林地方法院檢察
    署檢察官偵查起訴。
    理  由
一、上揭犯罪事實，業據被告乙○○於偵查中及本院審理時自白
    不諱，並有警員陳志仁之執勤報告書1 紙及被告於案發時冒
    名「甲○○」簽署之「已飲酒結束逾十五分鐘以上切結書」
    、酒精測試紀錄表、舉發通知單、舉發交通違規移置保管車
    輛通知單影本各1 紙附於偵查卷可稽，經查被告於上開文書
    偽造「甲○○」之署押（含簽名5 枚及指印4 枚）共計9 枚
    ，均足生損害於偵警機關對於舉發交通違規、犯罪偵查之正
    確性及甲○○本人權益，本件事證明確，被告犯行洵堪認定
    ，應依法論科。
二、按刑法第217 條所稱之偽造署押，係指行為人冒用本人名義
    在文件上簽名或為民法第3 條第3 項所稱指印之類似簽名之
    行為，查被告為隱匿身分以規避交通處罰，而於「已飲酒結
    束逾十五分鐘以上切結書」、舉發交通違規移置保管車輛通
    知單及舉發通知單等文書上偽造「甲○○」之簽名及指印多
    枚，係分別表示一定證明之意思，該等文件核與一般收據或
    切結書性質相同，自屬私文書之一種，其再持以交回警員處
    理而加以行使，顯然對上開文書之內容有所主張，皆足以生
    損害於甲○○本人及警察機關對於犯罪偵查、交通主管機關
    對於交通違規裁罰及車輛移置保管作業之正確性。核被告所
    為，係犯刑法第216 條、第210 條之行使偽造私文書罪，又
    被告因酒後駕車遭警攔查後，即冒名配合員警進行酒測及後
    續告發取締及保管車輛程序，主觀上當然有自始至終在同一
    交通違規案件之各階段中密接為偽造署押、私文書及行使偽
    造私文書之單一犯意，所為各個舉動不過為犯罪行為之一部
    ，藉由接續實施，以完成整個犯罪，並僅侵害單一法益，故
    應包括於一行為而論以接續犯之一罪。又其偽造署押之行為
    ，係偽造私文書之部分行為，偽造私文書後復持以行使，偽
    造之低度行為應為行使之高度行為所吸收，均不另論罪。而
    被告於酒精濃度測試單偽造「甲○○」之署押（含簽名及指
    印），無非表示接受酒測之人與「甲○○」係同一人，並無
    其他法律用意，自屬刑法第217 條第1 項規定之偽造署押，
    而被告此一偽造署押之行為，與其在「已飲酒結束逾十五分
    鐘以上切結書」、舉發交通違規移置保管車輛通知單及舉發
    通知單等文書上等文書上偽造署押之行為，有接續犯之關係
    ，不另論罪。又被告對於未發覺之罪自首，而接受裁判，應
    依刑法第62條前段規定減輕其刑。爰審酌被告無照又酒後駕
    車原已不該，遭警查獲後，復出於卸責之動機、目的，而冒
    用他人名義偽造署押，犯罪所生危害非輕，惟其犯後能勇於
    認錯，並自首犯罪，態度良好，暨其生活狀況、智識程度等
    一切情狀，量處如主文所示之刑，以示懲儆。卷內「已飲酒
    結束逾十五分鐘以上切結書」、舉發交通違規移置保管車輛
    通知單及舉發通知單等文書內偽造之「甲○○」署押共9 枚
    （含簽名5 枚及指印4 枚），不問屬於犯人與否，均應依刑
    法第219 條之規定，宣告沒收。
據上論斷，應依刑事訴訟法第273 條之1 第1 項、第299 條第1
項前段，刑法第216 條、第210 條、第62條前段、第41條第1項
前段、第219 條，判決如主文。
本案經檢察官翁偉倫到庭執行職務。
中    華    民    國    97    年    3     月    19    日
                  刑事第一庭法  官  賴邦元
以上正本證明與原本無異。
如不服本判決，應於收受送達後10日內向本院提出上訴書狀，其
未敘述上訴理由者，應於上訴期間屆滿後20日內向本院補提理由
書狀（均須按他造當事人之人數附繕本）。
                            書記官  游育慈
中    華    民    國    97    年    3     月    19    日
附錄本案所犯法條全文
中華民國刑法第210條
（偽造變造私文書罪）
偽造、變造私文書，足以生損害於公眾或他人者，處5年以下有
期徒刑。
中華民國刑法第216條
（行使偽造變造或登載不實之文書罪）
行使第210條至第215條之文書者，依偽造、變造文書或登載不實
事項或使登載不實事項之規定處斷。


司法院資訊處製作；財團法人民間司法改革基金會備份。
